【裁判字號】    97,交聲,170
【裁判日期】    971231
【裁判案由】    違反道路交通管理處罰條例聲明異議
【裁判全文】
臺灣士林地方法院交通事件裁定         97年度交聲字第170號
    異  議  人
    即受處分人  乙○○
    代  理  人  甲○○
上列受處分人因違反道路交通管理處罰條例案件，對於臺北市交
通事件裁決所中華民國97年1 月10日所為之處分（原處分案號：
北市裁二字第裁22－A1A224744 號）聲明異議，本院裁定如下：
    主    文
異議駁回。
    理    由
一、按左轉彎時，應距交岔路口30公尺前顯示方向燈或手勢，換
    入內側車道或左轉車道，行至交岔路口中心處左轉，並不得
    占用來車道搶先左轉，道路交通安全規則第102 條第1 項第
    5 款定有明文；又在多車道多車道左轉彎，不先駛入內側車
    道者，處新臺幣（下同）600 元以上1 千800 元以下罰鍰，
    並記違規點數1 點，道路交通管理處罰條例第48條第1 項第
    4 款、第63條第1 項第1 款，亦分別定有明文。
二、本件受處分人乙○○於民國96年10月14日上午9 時許，騎乘
    車號8HQ －136 號重型機車，沿臺北市○○路○ 段南往北方
    向分隔島右側第2 車道行駛至建國南路2 段口欲左轉沿同路
    1 段方向行駛時，其機車左前車頭與沿同路同向同車道直行
    欲上建國高架道方向行駛之由王信隆所駕駛車號V6─9152號
    自用小貨車右前車角相撞及而肇事，經警舉發受處分人有「
    在多車道多車道左轉彎，不先駛入內側車道」之違規，受處
    分人於應到案日期前提出申訴，經原處分機關臺北市交通事
    件裁決所審認結果，仍認受處分人有前揭違規行為，而依道
    路交通管理處罰條例第48條第1 項第4 款、第63條等規定，
    處罰鍰600 元，及記違規點數1 點等情，有臺北市政府警察
    局舉發違反道路交通管理事件通知單（北市警交大字第A1A2
    24744 號）、臺北市交通事件裁決所違反道路交通管理事件
    裁決書（北市裁二字第裁22－A1A224744 號），及臺北市政
    府警察局大安分局97年9 月2 日函檢送之道路交通事故現場
    圖、交通事故補充資料表、交通事故談話紀錄表、交通事故
    調查報告表(一)(二)、現場道路及車損相片等件附卷可稽。
三、受處分人異議意旨略以：伊之所以未於30公尺前進入內側車
    道左轉，是因當時內側待轉區已停滿等待左轉之汽機車，伊
    僅能旁邊行走至前面機車格等待左轉，而本件事故發生係於
    伊已完成轉彎動作直行時，始遭闖紅燈直接切入快車道行駛
    之自用小貨車所撞及，該小貨車並有超速行駛情事云云。
四、查受處分人自承於96年10月14日上午9 時許，騎乘車號8HQ
    －136 號重型機車，沿臺北市○○路○ 段南往北方向分隔島
    右側第2 車道行駛至建國南路2 段口欲左轉沿同路1 段方向
    行駛時，與沿同路同向同車道直行欲上建國高架道方向行駛
    之由王信隆所駕駛車號V6─9152號自用小貨車撞及而肇事，
    並自承未於距交岔路口30公尺前即切入臺北市○○路○ 段南
    往北方向分隔島右側第1 車道左轉車道等情；雖受處分人辯
    稱事故發生時已完成轉彎動作直行，而係遭闖紅燈直接切入
    快車道行駛之自用小貨車所撞及，然查：(一)、辛亥路南向北
    分隔島右側劃設有3 車道，第1 車道劃設有左轉箭頭指向線
    及禁止變換車道線為左轉專用車道，第2 及第3 車道為直行
    車道，又辛亥路與建國南路口南向北方向號誌採快慢車道分
    離管制，分為分隔島左側之快車道專用號誌與分隔島右側之
    慢車道專用號誌，再事故後受處分人所騎乘之車號8HQ －13
    6 號重型機車刮地痕長1.6 公尺，刮地痕起始點在辛亥路南
    北向分隔島間，王信隆所駕駛車號V6─9152號自用小貨車左
    側煞車痕長14.8公尺，煞車痕起始點亦在辛亥路南北向分隔
    島間，另兩車受損情形為車號8HQ －136 號重型機車為左前
    車頭破損、後視鏡破與左側車身擦痕，車號V6─9152號自用
    小貨車為右前車解撞痕與右側後視鏡裂痕破損之事實，有現
    場處理員警所製作之道路交通事故現場圖、現場道路及車損
    相片等件附卷可稽。觀諸上述受處分人所騎乘重型機車及王
    信隆所駕駛自用小貨車之受損位置、刮地痕起始位置及煞車
    痕起始位置，足認事故發生時重型機車尚在自用小貨車之右
    側，且重型機車及自用小貨車均尚未到達分隔島左側快車道
    範圍甚明，受處分人辯稱已完成左轉彎動作直行時始遭撞及
    云云，尚難採信；(二)、又關於本件事故發生時之號誌狀況，
    依卷附處理員警於事故當日所製作之交通事故談話紀錄，受
    處分人稱當時路口是可以左轉的號誌燈，王信隆則稱當時是
    綠燈可以直行及左轉等語，互核上述受處分人及王信隆於事
    發日所製作之談話紀錄，堪認事故發生時受處分人行向之綠
    燈左轉號誌已亮，惟就此時王信隆直行行向之號誌為何，受
    處分人固再提出卷附路口號誌相片2 紙，主張王信隆應看路
    口左方之號誌（左轉綠燈時，直行係紅燈），而非路口右方
    之號誌（左轉綠燈時，直行亦係綠燈），質疑王信隆有闖紅
    燈情事，但查本件受處分人與王信隆於事故發生時均尚未到
    達分隔島左側快車道，業如前述，而依受處分人所提出之路
    口號誌相片顯示，該路口左方之號誌標明係「快車道專用號
    誌」、右方之號誌標明係「慢車道專用號誌」，則王信隆駕
    駛自用小貨車沿分隔島右側慢車道欲直行上建國高架道，自
    應依路口右方號誌指示，該號誌於左轉綠燈時，直行亦係綠
    燈，顯難認王信隆有何闖紅燈情事。(三)、是本件受處分人騎
    乘重型機車在辛亥路2 段南往北方向分隔島右側第2 車道行
    駛至建國南路2 段口欲左轉沿同路1 段方向行駛，依規定本
    應於距交岔路口30公尺前即切入臺北市○○路○ 段南往北方
    向分隔島右側第1 車道左轉彎車道，方不致與同道往建國高
    架道直行之王信隆所駕駛之自用小貨車行向產生交織，惟受
    處分人並未先駛入第1 車道左轉彎車道，復無其所辯已完成
    轉彎動作直行時，始遭闖紅燈直接切入快車道行駛之同向自
    用小貨車撞及情事，受處分人有在多車道左轉彎不先駛入內
    側車道之違規，且為肇事因素之一，洵無疑義。
(二)、至受處分人另舉卷附「汽車煞車距離、行車速度及道路摩擦
    係數對照表」為據，以王信隆所駕駛自用小貨車之煞車痕長
    度等數據自行換算後，爭執該小貨車亦有超速情事云云。然
    查，受處分人所提出之上開對照表已敘明僅供參考之用，其
    準確性仍待確立，且無論對方車輛是否超速，僅屬對方車輛
    駕駛人本身是否亦應負違規責任之問題，此節並不能解免受
    處分人自身違背道路交通安全法規所應負之違規責任。
五、綜上，受處分人確有「在多車道左轉彎不先駛入內側車道」
    之違規情事，舉發機關依法舉發、原處分機關依道路交通管
    理處罰條例第48條第1 項第4 款、第63條等規定，處罰鍰60
    0 元，及記違規點數1 點，均無違誤。受處分人之聲明異議
    ，為無理由，應予駁回。
六、據上論斷，依道路交通案件處理辦法第19條，裁定如主文。
中    華    民    國    97    年    12    月    31    日
                  交通法庭法  官  孫曉青
以上正本證明與原本無異。
如不服本裁定，應於送達後5日內向本院提出抗告狀。
                          書記官  彭莉婷
中    華    民    國    97    年    12    月    31    日


司法院資訊處製作；財團法人民間司法改革基金會備份。
